臺灣臺中地方法院刑事判決
110年度交簡上字第128號
上  訴  人  
即  被  告  陳順隆


選任辯護人  洪翰中律師
            洪俊誠律師
            洪翰今律師
上列上訴人即被告因肇事逃逸案件，不服本院民國110年3月26日
110年度交簡字第143號第一審判決（起訴案號：臺灣臺中地方法
院檢察署109年度偵字第25838號），提起上訴，本院管轄第二審
之合議庭認不應適用簡易程序，改依通常程序審理，並自為第一
審判決如下： 
    主  文
原判決撤銷。
陳順隆無罪。
    犯罪事實
一、公訴意旨略以：被告陳順隆於民國109年7月15日上午8時41
    分許，駕駛車牌號碼0000-00號自用小客貨車（以下簡稱「A
    車」）沿臺中市西屯區上安路外側車道由西往東方向行駛，
    行經該路段123號前時，本應注意汽車行駛時，駕駛人應注
    意車前狀況及兩車並行之間隔，並隨時採取必要之安全措施
    ，而依當時情形天氣晴、日間自然光線、道路乾燥、無缺陷
    、無障礙物，並無不能注意之情事，竟疏未注意及此，貿然
    前行，適告訴人賴泊穎駕駛車牌號碼000-0000號自用小客車
    （以下簡稱「B車」）搭載配偶即告訴人黃瀞葇沿上安路內
    側車道行駛至該處，於被告駕駛之A車左前方停等號誌，因
    兩車並行之間隔過窄，致被告駕駛之A車前行時，左側後照
    鏡與告訴人賴泊穎駕駛之B車右側後照鏡發生碰撞，告訴人
    賴泊穎因而受有頸部挫傷、骨盆及下背挫傷等傷害，告訴人
    黃瀞葇則因碰撞之聲響甚大，受驚將身體右傾，致其右手臂
    碰撞車門而受有右側肩膀挫傷之傷害（被告所涉過失傷害部
    分，另經檢察官為不起訴處分）。碰撞後告訴人賴泊穎即鳴
    按喇叭示意被告停車，詎被告知悉雙方車輛並非僅屬擦撞，
    對方車輛之駕駛及乘客有可能因而受有傷害，且告訴人賴泊
    穎已立即鳴按喇叭，竟仍基於肇事逃逸之未必故意，旋即駕
    駛A車駛離現場，因認被告涉有刑法第185  條之4之肇事致
    人傷害逃逸罪嫌。
二、按犯罪事實應依證據認定之，無證據不得認定犯罪事實，又
    不能證明被告犯罪者，應諭知無罪之判決，刑事訴訟法第15
    4 條第2 項及第301 條第1 項分別定有明文。其次，刑事訴
    訟法上所謂認定犯罪事實之證據，係指足以認定被告確有犯
    罪行為之積極證據而言；如未能發現相當證據或證據不足以
    證明，自不能以推測或擬制之方法，以為裁判基礎（最高法
    院29年上字第3105號、40年台上字第86號判例參照）。再者
    ，檢察官就被告犯罪事實，應負舉證責任，並指出證明之方
    法，刑事訴訟法第161 條第1 項定有明文，因此，檢察官對
    於起訴之犯罪事實，應負提出證據及說服之實質舉證責任。
    倘其所提出之證據，不足為被告有罪之積極證明，或其指出
    證明之方法，無從說服法院以形成被告有罪之心證，基於無
    罪推定之原則，自應為被告無罪判決之諭知（最高法院92年
    台上字第128 號判例參照）。
三、公訴人認被告陳順隆涉有上開犯行，無非係以被告之供述、
    告訴人賴泊穎、黃瀞葇之證述、臺中市政府警察局第六分局
    道路交通事故現場圖、道路交通事故調查報告表㈠、㈡、補充
    資料表、談話紀錄表、初步分析研判表、現場及車損照片17
    張、B車行車紀錄器錄影光碟及翻拍照片、仁安堂中醫診所
    診斷證明書2份為其主要論據。訊據被告堅決否認涉有上開
    犯行，辯稱：我知道當天發生擦撞，但我覺得只是小擦撞，
    不會因此造成車內人受傷，所以我就駕車離開云云。
四、經查：
（一）被告陳順隆於前揭時、地駕駛A 車，因前揭過失而與告訴
　　  人賴泊穎駕駛之B車發生擦撞等事實，業經被告於本院訊
      問及審理時供承不諱，核與證人賴泊穎、黃瀞葇於警詢、
      偵訊及本院審理時所為之證述相符，並有員警於109年7月
      30日出具之職務報告、道路交通事故現場圖、道路交通事
      故調查報告表㈠、㈡、臺中市政府警察局交通事故補充資料
      表、臺中市政府警察局第六分局第六交通分隊處理道路交
      通事故談話紀錄表、B車行車紀錄器影像擷取畫面7張、交
      通事故現場及車損照片18張、仁安堂中醫診所診斷證明書
      2紙、車號查詢汽車車籍（A車）、員警於109年10月23日
      出具之職務報告、B車之行車紀錄器影像光碟1片在卷可稽
      ，且經本院當庭勘驗B車行車紀錄器影像檔案屬實，並製
      有勘驗紀錄在卷可考。其次，告訴人賴泊穎、黃瀞葇因本
      案事故，各受有前揭傷勢之事實，並據證人賴泊穎、黃瀞
      葇於警詢、偵訊及本院審理時證述明確，且有仁安堂中醫
      診所之診斷證明書、仁安堂中醫診所109年11月2日仁（營
      ）字第1368（109_291）號函及檢附之病歷資料在卷可參
      ，而本件車禍發生後，被告並未在場等候員警前來處理即
      逕自駛離等情，亦為被告所坦認。
（二）惟刑法第185條之4之肇事逃逸罪，其客觀構成要件為行為
      人駕駛動力交通工具肇事，且致人死傷而逃逸，主觀要件
      則須行為人對致人死傷之事實有所認識，並進而決意擅自
      逃離肇事現場，始足當之（最高法院99年度台上字第6594
      號判決要旨參照）。從而，倘行為人完全不知自己「肇事
      致人死傷」之事實，縱使離開事故現場，亦無犯罪之故意
      可言，自不能以肇事逃逸之罪責相繩。本件雖有如前述發
      生交通事故致人成傷，以及被告駕車駛離現場等客觀事實
      ，惟被告始終堅稱並不知已經駕車肇事致人成傷。是有關
      被告肇事逃逸犯行是否成立，主要爭點即為被告主觀犯意
      之認定。
（三）經查：
  　⒈本案事故之經過，係告訴人賴泊穎所駕B車於停等紅燈時，
      被告駕駛A車沿其右側慢車道白色邊線行駛，於行經B車時
      ，因未保持兩車並行距離，致A車左側後照鏡擦撞B車右側
      後照鏡，此經本院認定如前。而依被告供稱：當時該路段
      前方有車禍，車況較亂，我車速只有30至40公里等語，又
      經本院當庭勘驗行車紀錄器檔案，被告所駕A車經過B車車
      身之時間約歷時5秒，此有前揭勘驗紀錄可證（見本院交
      簡上卷第146頁），足徵被告車速非快；再者，依證人賴
      泊穎於本院審理時證稱：遭被告之車輛擦撞後，我車右側
      後照鏡並未斷掉，是呈現反折狀態，我們有手動扳回來等
      語（見本院交簡上卷第154頁）；證人黃瀞葇於警詢、偵
      訊及本院審理時證稱：發生擦撞後，B車右後照鏡有反折
      ，我下車將他折回來等語（見偵卷第13-15、124-127頁；
      本院交簡上卷第161頁），佐以卷附兩車之車損照片（見
      偵卷第53、61頁）所示，B車右後照鏡本體並無因碰撞產
      生凹陷，而A車左後照鏡則僅有擦痕，是依被告車速非快
      及雙方車輛受損情形僅為擦損，足見事故時之擦撞力道尚
      屬輕微。
　　⒉參以，被告所擦撞B車為自用小客車，此衡與一般發生車禍
      碰撞時造成相當程度之車損（例如凹陷、車體破裂）或人
      車倒地之情形有別，則於上開情況下，被告是否認知到車
      內之告訴人賴泊穎、黃瀞葇因前揭擦撞受有傷害，已非無
      疑。況其中證人黃瀞葇係因擦撞聲響，受驚而身體右傾，
      致其右手背碰撞車門而受傷，此經證人黃瀞葇於偵訊及本
      院審理時證述明確（見偵卷第1254頁；本院交簡上卷第15
      9-161頁）；另依證人賴泊穎於本院審理時證稱：我下背
      疼痛是因當下嚇到，身體後傾，所以下背往後靠到駕駛座
      座椅等語（見本院交簡上卷第152-153頁），可見其部分
      傷勢係因受驚嚇後身體移動而間接產生，則被告辯稱其當
      下認為僅屬小擦撞，未料到會造成車內之人受傷等語，即
      非無據。是本案交通事故發生時，被告雖認識其已駕車肇
      事，惟依上揭客觀事證，尚難認被告業已知悉其肇事行為
      已致告訴人賴泊穎、黃瀞葇受有傷害。
（四）從而，本案尚無證據足資證明被告離開事故現場當時，已
      明知告訴人賴泊穎、黃瀞葇受有傷害，或可預見其2人已
      因此受有傷害之情，實難認被告主觀上對於告訴人2人受
      傷之事實已有認識，仍決意逃離逃離肇事現場，自不該當
      於刑法第185條之4之肇事逃逸罪之構成要件，要難遽以該
      罪相繩。
五、綜上所述，公訴人指訴被告被告陳順隆涉犯肇事逃逸犯行所
    憑之證據，尚未達於通常一般之人均不致有所懷疑，而得確
    信其為真實之程度，本院無從形成被告有罪之心證，公訴人
    所指之犯罪事實即屬不能證明，揆諸前揭規定及說明，自應
    為無罪之諭知。原審未審酌上情，遽為被告有罪之諭知，自
    有未洽，被告上訴意旨指摘原審判決不當，為有理由，自應
    由本院將原審判決撤銷改判，並為被告無罪之諭知。
六、又檢察官依刑事訴訟法簡易訴訟程序聲請簡易判決處刑之案
    件，如法院於審理後，認應為無罪、免訴、不受理或管轄錯
    誤判決之諭知者，應適用通常訴訟程序審判之，刑事訴訟法
    第452 條定有明文；又對於簡易判決之上訴，準用刑事訴訟
    法第3 編第1章及第2章之規定，管轄第二審之地方法院合議
    庭受理簡易判決上訴案件，應依通常程序審理。其認案件有
    刑事訴訟法第452 條之情形者，應撤銷原判決，逕依通常程
    序為第一審判決，法院辦理刑事訴訟簡易程序案件應行注意
    事項第14條亦有明定。本案經本院審理後，認應為被告陳順
    隆無罪之諭知，已如上述，顯非得以簡易判決處刑之案件，
    原審以簡易判決處刑，自有未洽，應由本院予以撤銷，改依
    通常程序自為第一審判決，當事人如有不服，仍得於法定期
    限內提起上訴，併予敘明。
七、至本案因檢察官舉證不足，而諭知被告陳順隆無罪之判決，
    故辯護人所另聲請調查證據，即函詢員警是否尚有其餘行車
    紀錄器檔案暨勘驗該等檔案部分，本院認尚與案情並無影響
    ，而無調查之必要，爰不予調查，附此敘明。
據上論斷，依刑事訴訟法第455 條之1第1項、第3項、第452條、
第369條第1項前段、第364條、第301條第1項前段，判決如主文
。
本案經檢察官屠元駿、洪淑姿提起公訴，檢察官陳永豐、王淑月
到庭執行職務。
中　　華　　民　　國　　110 　年　　10　　月　　12　　日
                  刑事第十七庭  審判長法  官  李宜璇
                                      法  官  孫藝娜
                                      法  官  吳欣哲
以上正本證明與原本無異。
如不服本判決應於收受送達後20日內向本院提出上訴書狀，並應
敘述具體理由；如未敘述上訴理由者，應於上訴期間屆滿後20日
內向本院補提理由書（均須按他造當事人之人數附繕本）「切勿
逕送上級法院」。
告訴人或被害人如不服判決，應備理由具狀向檢察官請求上訴，
上訴期間之計算，以檢察官收受判決正本之日起算。
中　　華　　民　　國　　110 　年　　10　　月　　12　　日
                                      書記官  張雅如